【裁判字號】    95,訴,1349
【裁判日期】    951214
【裁判案由】    槍砲彈藥刀械管制
【裁判全文】
臺灣板橋地方法院刑事判決              95年度訴字第1349號
公  訴  人  臺灣板橋地方法院檢察署檢察官
被      告  丙○○
上列被告因違反槍砲彈藥刀械管制案件，經檢察官提起公訴（95
年度偵字第4700號），本院判決如下：
    主  文
丙○○無罪。
    理  由
一、公訴意旨略以：被告丙○○明知未經許可不得持有具有殺傷
    力之土造子彈，竟基於持有之故意，未經許可，在臺北縣樹
    林市○○街116 巷41弄23號8 樓之房屋內，持有具有殺傷力
    之直徑約9.0MM 金屬彈頭之土造子彈5 顆，嗣於民國95 年1
    月25日20時25分許，為警在上址查獲，並扣得上開具有殺傷
    力之子彈5 顆；及經鑑驗不具殺傷力之P220改造手槍1 把、
    克拉克改造手槍1 把、克拉克改造手槍半成品1 把、改造子
    彈半成品8 顆等物，因認被告丙○○所為係犯槍砲彈藥刀械
    管制條例第12條第4 項之持有子彈罪嫌。
二、按犯罪事實，應依證據認定之，無證據不得認定其犯罪事實
    ；又不能證明被告犯罪者，應諭知無罪之判決，刑事訴訟法
    第154 條第2 項、第301 條第1 項分別定有明文。又刑事訴
    訟上證明之資料，無論為直接或間接證據，均須達於通常一
    般之人均不致有所懷疑，而得確信其為真實之程度，始得據
    為有罪之認定，若其關於被告是否犯罪之證明未能達此程度
    ，而有合理懷疑之存在，致使無從形成有罪之確信，根據「
    罪證有疑，利於被告」之證據法則，即不得遽為不利被告之
    認定，亦有最高法院76年度臺上字第4986號判例可稽。其以
    情況證據（即間接證據）斷罪時，尤須基於該證據在直接關
    係上所可證明之他項情況事實，本乎推理作用足以確證被告
    有罪，方為合法，不得徒憑主觀上之推想，將一般經驗有利
    被告之其他合理情況逕予排除，此觀諸最高法院32年上字第
    67號判例意旨亦彰彰甚明。
三、訊據被告丙○○堅決否認有公訴人所指持有子彈罪之犯行，
    並辯稱：我是作房屋仲介的，之前我在臺北縣樹林市○○街
    116 巷41弄那邊一次買了13間屋齡約10年的空屋，每間26、
    27坪，總價3 千多萬，我是整批買來投資用，有些是登記在
    我自己名下，有些則登記在親友名下，其中23號8 樓是登記
    在我同學許宗熙的名下；我買的時候，這些房屋都有被其他
    住戶占用，後來建設公司請管理委員會出面處理才把占用者
    趕走。房屋買來後我有重新裝璜，但沒有換鎖；整修完畢後
    ，13間房子迄今已經賣到剩下5 、6 間，並中包括3 號9 樓
    、23號8 樓等，而3 號9 樓是租給乙○○住，23號8 樓則沒
    有人住；我記得我是把這些房子的鑰匙放在我上班的臺北縣
    新莊市○○路上的21世紀房屋仲介公司（下稱「21世紀公司
    」）的牆上，方便仲介人員可以隨時帶客戶去看房子；案發
    當天，我是去3 號9 樓找乙○○，結果被在場的憲兵隊人員
    查獲我身上有毒品，後來我被憲兵隊帶回去問話，他們就要
    去23號8 樓搜索，我也同意，我還帶憲兵隊人員到21世紀公
    司去找鑰匙，但找不到，我也有打電話問我同事鑰匙在那裡
    ，後來我又跟憲兵隊人員說23號8 樓沒有人住，可能沒有鎖
    ，憲兵隊人員就帶我到23號8 樓，發現門是上鎖的，打不開
    ；我也同意憲兵隊找鎖匠來開門，鎖匠來開門之後，憲兵隊
    進去屋子裡面搜到一些改造槍彈，但那些東西不是我的，我
    也不知道屋子裡為什麼有這些東西等語。經查：
    (一)本件被告丙○○前揭所辯遭憲兵隊人員查獲之過程，核與
      證人即查獲本案之憲兵隊少校分隊長甲○○於本院審理中
      證稱：我們在95年1 月25日20時25分許之所以會到臺北縣
      樹林市○○街116 巷41弄23號8 樓搜索，是因為我們查獲
      乙○○毒品案件時，從社區大樓中控室的監視器看到乙○○從3 號9 樓坐電梯下樓到地下室，轉到隔壁棟地下室電
      梯，又搭該棟電梯到23號8 樓出電梯，過了一、二分鐘又
      坐電梯下樓到地下室；我們在乙○○到地下室後，就上前
      逮捕，再持搜索票到同一社區門牌號碼4 樓、又到3 號9
      樓實施搜索，搜索期間丙○○就來按3 號9 樓的電鈴，我
      們就針對丙○○作盤查，在丙○○同意搜索下，在他身上
      查獲毒品，然後我們就將丙○○、乙○○帶回訊問，後來
      我們向到場指揮的士林地檢署檢察官報告搜索狀況，檢察
      官認為23號8 樓應該也需要去搜索，因為判斷乙○○可能
      把犯罪證物放到23號8 樓，檢察官叫我們詢問乙○○或被
      告丙○○是否同意我們去23號8 樓搜索，經我們詢問，被
      告同意，乙○○不同意，所以我們就帶著被告去23號8 樓
      搜索；當初我有問被告該處是何人居住，乙○○是否住那
      裡、或者有別人居住？被告回答說不知道，因為房子是投
      資的，在賣人或租人，房屋仲介公司那裡可能有鑰匙等語
      。被告就先帶我們去21世紀公司拿鑰匙，結果公司裡面並
      沒有找到鑰匙，當時被告有打電話給其他仲介人員是否有
      人拿走，也有問現場同事，說23號8 樓鑰匙去哪裡了，被
      問的同事好像都說不知道。後來被告就說23號8 樓很久沒
      有人住，可能沒上鎖，但我們到場後門是上鎖的，被告就
      提議說找鎖匠來開，後來鎖匠來了就把門打開了。打開門
      後，我們的隊員進去搜索，發現只有一個房間是鋪有地舖
      ，就在枕頭下找到扣案的證物，包括槍、彈等，我們就用
      電話聯絡檢察官，檢察官就說把扣案證物扣回來去鑑定看
      有沒有殺傷力。我們查獲當時有問被告丙○○為何有這些
      槍、彈，被告說他不知道，我們就將被告帶回憲兵隊等語
      相符（見本院卷第67-71 頁），應堪認屬實。從而，若公
      訴人所指扣案具有殺傷力之子彈確係被告丙○○藏放於臺
      北縣樹林市○○街116 巷41弄23號8 樓之屋內，被告依法
      本得拒絕無令狀之搜索，被告豈有可能明知上揭屋內有搶
      彈，仍於偵查人員無搜索票之情形下，放棄自身權利同意
      搜索（且同時被查獲之乙○○已拒絕同意搜索）？被告又
      何必大費周章帶領偵查人員至上班地點找尋鑰匙，未能尋
      獲後，復行同意偵查人員請鎖匠強行開鎖進入前揭23號8
      樓之屋內？是依前揭情狀以觀，被告辯稱前揭臺北縣樹林
      市○○街116 巷41弄23號8 樓本係空屋，渠不知是誰在屋
      內藏放槍彈等語，似非無憑。
    (二)再者，證人乙○○於本院審理中證稱：我在本件查獲之前
      的二、三個月，住在臺北縣樹林市○○街116 巷41弄3 號
      9 樓之房屋，是被告租給我住的，當初被告有給我一串整
      把的鑰匙，共有好幾間的鑰匙，鑰匙上有貼紙，是標明幾
      樓幾號的貼紙，但除了3 號9 樓、17號4 樓的鑰匙之外，
      我不小心把其他鑰匙都弄丟了等語（見本院卷第63 -65頁
      ），是依證人乙○○前開證詞以觀，被告所有位於臺北縣
      樹林市○○街116 巷41弄，尚未賣出共5 、6 間房屋之鑰
      匙，應係一同交付予證人乙○○，而因時間經過為被告所
      遺忘。因此被告仍誤認其上揭鑰匙係放在上班之21世紀公
      司，於案發當日被告才會前揭帶同憲兵隊人員到21世紀公
      司尋找23號8 樓之鑰匙。由此可合理推論，案發前二、三
      個月，臺北縣樹林市○○街116 巷41弄23號8 樓之鑰匙即
      已由被告交付乙○○，並非在被告本人管領中，乙○○或
      其他持有鑰匙之人均有可能將扣案之搶彈藏放於該23號8
      樓屋內，從而，被告辯稱渠不知該23號8 樓內有何人進入
      ，藏放何物品等語，應非虛言。
    (三)末查，本件證人乙○○於本院審理中，始則證稱其從未出
      入臺北縣樹林市○○街116 巷41弄23號8 樓（見本院卷第
      66頁）；嗣經證人甲○○在交互詰問時證稱：我們在本案
      查緝之前三天，就在該社區大樓守候，看到乙○○在不同
      門牌號碼的4 、8 、9 樓出入，就問守衛為何乙○○可以
      在不同門牌號碼的4 、8 、9 樓出入，守衛說乙○○住在
      3 號9 樓，也經常在那裡4 樓那裡，查獲最近幾天乙○○
      則經常在23號8 樓出入，據守衛說之前該戶沒有人住，所
      以沒有水、電；守衛有問乙○○要上去23號8 樓做什麼，
      乙○○就說他有去繳交水費，要去看水來了沒有等語（見
      本院卷第68頁）之後。在庭之證人乙○○始改稱：因為被
      告跟我說臺北縣樹林市○○街116 巷41弄3 號9 樓的房子
      如果有人要買，可能要賣掉，說我可以搬到23號8 樓去住
      ，所以我就叫我朋友先去繳23號8 樓的水電費，後來因為
      我把23號8 樓的鑰匙弄丟了，所以想說到23號8 樓看一下
      有沒有上鎖，結果發現上鎖我就下來了云云（見本院卷第
      72、74頁）。依上揭證人乙○○、甲○○之證言加以勾稽
      ，可知證人乙○○確曾主動繳交臺北縣樹林市○○街116
      巷41弄23號8 樓之水電費，欲使用該房屋，且曾多次搭乘
      電梯前往該23號8 樓，其行為十分可疑；由此益徵系爭23
      號8 樓之房屋實質上使用、管理之人恐係乙○○而非被告
      ，是被告辯稱：上揭23號8 樓是其本人買來投資，並無實
      際居住使用等情，堪予採信。
    (四)綜上調查證據結果，被告所辯核與事證無違，應堪採信。
      本院尚難僅憑被告丙○○帶同憲兵隊人員至臺北縣樹林市
      ○○街116 巷41弄23號8 樓房屋內，查獲具有殺傷力子彈
      5 顆此一單純事實，即據以推認該具有殺傷力之子彈5 顆
      必屬被告所持有，而遽入被告於持有子彈之罪責。至前揭
      具有殺傷力之子彈是否屬證人乙○○所持有，自應由檢察
      官另行查明偵處。
四、據上所陳，本件依調查所得證據不能證明被告確有持有子彈
    之犯行，此外復查無其他積極證據足資證明被告有何公訴人
    所指述之犯行，揆諸首開說明，因不能證明被告犯罪，自應
    為無罪之諭知。
據上論斷，應依刑事訴訟法第301條第1項，判決如主文。
本件經檢察官張誌洋到庭執行職務。
中    華    民    國    95    年    12    月    14    日
                  刑事第五庭審判長法  官  陳坤地
                                  法  官  李麗珠
                                  法  官  許映鈞
以上正本證明與原本無異。
如不服本判決，應於送達後10日內向本院提出上訴狀（須附繕本
）。
                                  書記官  呂苗澂
中    華    民    國    95    年    12    月    14    日


司法院資訊處製作；財團法人民間司法改革基金會備份。
